【裁判字號】    88,上訴,1386
【裁判日期】    890921
【裁判案由】    懲治盜匪條例
【裁判全文】
臺灣高等法院臺中分院刑事判決                  八十八年度上訴字第一三八六號
    上  訴  人
    即  被  告  丁○○
    指定辯護人  本院公設辯護人丙○○
右上訴人因懲治盜匪條例案件，不服臺灣臺中地方法院八十八年度訴字第六十三號中
華民國八十八年五月十八日第一審判決（起訴案號：臺灣臺中地方法院檢察署八十七
年度偵字第二二六○二號、第 二四二六○號），提起上訴，本院判決如左：
      主  文
原判決關於丁○○部分撤銷。
丁○○共同意圖為自己不法所有，以強暴，致使不能抗拒而使他人交付其物，未遂，
處有期徒刑拾年。
扣案之玩具手槍壹支（槍枝管制編號0000000000號），沒收。
    事  實
一、丁○○曾犯搶奪、竊盜、懲治盜匪條例等案件，經臺灣彰化地方法院判處有期徒
    刑十月、一年、八年六月，於民國（下同）八十七年八月十四日並經定其應執行
    刑為九年十月，惟其於犯上開案件後竟仍不思悔改，與甲○○（業經撤回上訴，
    原審判處有期徒刑八年確定）共同基於意圖為自己不法所有之犯意聯絡，共謀以
    強暴，致使不能抗拒之方法劫取情侶之戀愛稅，而於八十七年八月三十日十七時
    許，由丁○○持其未經許可持有之仿ＢＥＲＥＴＴＡ廠半自動手槍製造具有殺傷
    力之玩具手槍一支（槍枝管制編號0000000000號），及具有殺傷力之
    子彈一顆（上開槍、彈係於八十四年間，因年籍不詳之「王明賜」欠丁○○新台
    幣十萬元，而由「王明賜」交付其所有之上開仿ＢＥＲＥＴＴＡ廠半自動手槍製
    造具有殺傷力之玩具手槍一支，內有具殺傷力之子彈一顆予丁○○供擔保用，而
    丁○○於收受後即未經許可持有上開槍、彈），同時由丁○○駕駛車牌號碼不詳
    之自用小客車搭載甲○○，自彰化北上沿台十七線行駛，一路尋找目標準備行搶
    ，於同日十九時四十七分許，丁○○、甲○○二人途經臺中縣清水鎮○○路往清
    雲巖附近之產業道路時，見有車牌號碼Ｒ６－九四一五號自小客車停在路邊，車
    內並有情侶戊○○、己○○二人，丁○○及甲○○二人隨即下車分由甲○○徒手
    走向駕駛座欲令車內之人打開車門，丁○○則持槍從右後未搖上玻璃之車窗伸進
    車內，以台語脅迫戊○○、己○○二人稱：「照著我的意思做」等語，戊○○見
    狀心生畏懼而發動車牌號碼Ｒ６－九四一五號自用小客車引擎加速逃走，甲○○
    立即猛拍車窗叫戊○○不要亂動，丁○○則迅速打開右後車門進入車內，並以槍
    口指向戊○○、己○○，同時使戊○○、己○○二人均不能抗拒，並命戊○○、
    己○○交出身上之金錢，戊○○因在丁○○突然闖進車內且以持槍指伊一時慌亂
    於迴轉時將所駕駛之車牌號碼Ｒ６－九四一五號自用小客車開進水溝內，致車輪
    懸空該車始停止前進，丁○○認戊○○、己○○二人不聽從其指示而將車子開進
    水溝中動彈不得，竟怒而以槍柄擊打戊○○及己○○之後腦，且因戊○○未順從
    其意而發動車牌號碼Ｒ６－九四一五號自用小客車引擎加速逃逸，為教訓戊○○
    同時將槍口朝車牌號碼Ｒ６－九四一五號自用小客車之左側車頂射擊一槍，致子
    彈貫穿該自用小客車左側車頂，惟因丁○○射擊時槍枝發生槍管膛炸，丁○○右
    小指頭遭炸傷流血，丁○○驚嚇之餘即下車偕甲○○一起逃逸，而未取得任何財
    物。嗣經警採取留於車牌號碼Ｒ６－九四一五號自用小客車車窗上之指紋，經分
    析鑑定係甲○○留在該自小客車車窗上之左手指紋，而循線於八十七年十月十五
    日上午十一時四十分許，在彰化縣北斗鎮西安里文子巷十九之十三號查獲甲○○
    ，再經由甲○○之供述，查出丁○○，並由丁○○帶同警方至彰化縣大城鄉○○
    村○○路土地公廟後面草堆中，起出前開仿ＢＥＲＥＴＴＡ廠半自動手槍製造具
    有殺傷力之玩具手槍一支（槍枝管制編號0000000000號）。
二、案經臺中縣警察局移送臺灣臺中地方法院檢察署檢察官偵查起訴。
    理  由
一、訊據被告丁○○坦承右揭犯行不諱，核與共同被告甲○○於警訊、偵查及原審審
    理時供述情節相符，且與被害人戊○○、己○○二人分別於警訊、偵查及原審調
    查指訴情節一致，另甲○○與丁○○共同參與本件犯行，並留指紋於戊○○所駕
    駛之車牌號碼Ｒ６－九四一五號自用小客車車窗上，經警採取該留於車牌號碼Ｒ
    ６－九四一五號自用小客車車窗上之指紋送內政部警政署刑事警察局鑑定結果，
    確認係甲○○之指紋無訛，有該局鑑定書一份在卷可稽（詳見臺灣臺中地方法院
    檢察署八十七年度偵字第二四二六○號卷第三十一頁至第三十五頁）。而扣案之
    槍枝經送內政部警政署刑事警察局鑑定結果，認係「仿ＢＥＲＥＴＴＡ廠半自動
    手槍製造之玩具手槍，主要材質為金屬，因欠缺槍管，依現狀認不具殺傷力；惟
    該槍機械性能良好，若加裝適用已貫通槍管，可擊發適用之子彈」，有該局八十
    七年十月三十一日刑鑑字第八○七○五號函一份附卷可稽，惟該玩具手槍於被告
    丁○○持以犯本件強盜案時，內有塑膠材質之槍管並同時裝有子彈，此經被告丁○○供承在卷，雖槍枝於被告丁○○發射時雖發生槍管膛炸之情形，然該玩具手
    槍於擊發同時可令子彈射出並貫穿車牌號碼Ｒ６－九四一五號自小客車之車頂，
    此亦經被害人戊○○、己○○於警訊中陳述明確，且經本院於八十八年十月二十
    九日上午十一時在本院（舊院院址）勘驗該自用小客車車頂確遭子彈貫穿屬實，
    有勘驗筆錄一份在卷可稽，顯見該玩具手槍及其內置之子彈於被告丁○○犯本件
    強盜案時，均具有殺傷力。本件已臻事證明確，被告丁○○右揭犯行均應堪認定
    。
二、核被告丁○○所為，係犯懲治盜匪條例第五條第一項第一款、第二項之普通強盜
    未遂罪、槍砲彈藥刀械管制條例第十一條第四項未經許可，持有可發射子彈具有
    殺傷力之玩具手槍罪、第十二條第四項未經許可，持有子彈罪，被告丁○○所犯
    未經許可，持有可發射子彈具有殺傷力之玩具手槍、子彈，係同一持有行為，有
    想像競合之裁判上一罪之關係，應從一重之未經許可，持有可發射子彈具有殺傷
    力之玩具手槍罪；又其未經許可，持有可發射子彈具有殺傷力之玩具手槍罪與上
    開所犯普通強盜未遂罪間有方法與結果之牽連關係，為牽連犯，應從一重之普通
    強盜未遂罪處斷，又同時同地對被害人戊○○、己○○犯之為想像競合犯，應從
    一重處斷。而被告丁○○與甲○○間就上開普通強盜未遂犯行，有犯意聯絡及行
    為之分擔，均為共同正犯，又其因強盜未得逞，依刑法第二十六條前段減輕其刑
    。另公訴人雖未就被告丁○○未經許可，持有子彈之犯行起訴，然因該行為與起
    訴之未經許可，持有可發射子彈具有殺傷力玩具手槍之事實有想像競合之裁判上
    一罪關係，為起訴效力所及，本院自得併予審理。原審判決以被告丁○○罪證明
    確，予以論罪科刑，固非無見，惟查被告丁○○右揭開槍行為顯非對準被害人戊○○開槍，否則以此近距離應可輕易得逞，另觀被告丁○○持槍擊打被害人二人
    之後腦，其持槍之狀態槍口均朝上，以致於手槍發射時子彈係往上貫穿自用小客
    車車頂，而非平飛，又被告丁○○果有殺人之意，決無於被害人有二人之情況下
    僅射擊一槍而於該玩具手槍發生膛炸後即迅速逃離現場之理，顯見被告丁○○並
    無殺人之犯意至明（理由詳如後述理由欄三所述），原審判決遽論被告丁○○右
    揭開槍行為係殺人未遂，尚有未洽，被告丁○○上訴以其無殺人犯意指摘原審判
    決不當，應有理由，自應由本院將原審判決關於丁○○部分撤銷改判。爰審酌被
    告丁○○固坦承犯行，惟其前曾犯搶奪、竊盜、懲治盜匪條例等案件，經臺灣彰
    化地方法院判處有期徒刑十月、一年、八年六月，於八十七年八月十四日並經定
    其應執行刑為九年十月（有本院被告全國全案紀錄表一份在卷可稽），惟其於犯
    上開案件後竟仍不思悔改，再度持槍強盜，對社會影響甚鉅等情狀，量處如主文
    第二項所示之刑。又扣案之被告丁○○所有供本犯行所用依現狀不具殺傷力之玩
    具手槍一支，已非違禁物，應依刑法第三十八條第一項第二款規定，宣告沒收。
三、公訴意旨另以：被告丁○○右揭見戊○○、己○○等二人不從，竟以槍柄擊打戊○○及己○○之後腦後，並當場獨萌殺意，朝戊○○開槍射擊，幸子彈由戊○○
    左耳旁飛過貫穿該車車頂，而未擊中戊○○，同時因槍枝於射擊時發生槍管膛炸
    ，丁○○右小指頭遭炸傷流血，其方驚而下車偕甲○○一起逃逸，而未強盜得逞
    。因認被告丁○○涉有於行普通強盜時故意殺人，而認被告丁○○所為係犯有懲
    治盜匪條例第二條第一項第六款、第二項之強劫而故意殺人未遂罪嫌。按犯罪事
    實應依證據認定之，無證據不得推定其犯罪事實。又不能證明被告犯罪者，應諭
    知無罪之判決，刑事訴訟法第一百五十四條、第三百零一條第一項定有明文。再
    按刑事訴訟法上所謂認定犯罪事實之證據，係指足以認定被告確有犯罪行為之積
    極證據而言，該項證據自須適合於被告犯罪事實之認定，始得採為斷罪資料（參
    照最高法院二十九年上字第三一○五號判例），另按事實之認定，應憑證據，如
    未能發現相當證據，或證據不足以證明，自不得以推測或擬制之方法，以為裁判
    基礎（參照最高法院四十年台上字第八六號判例）。公訴意旨認被告丁○○涉有
    右揭殺人未遂犯行，無非以被告丁○○、甲○○及被害人戊○○、己○○二人分
    別於警訊、偵查供述及指述明確且扣案槍枝所發射之子彈已穿透車頂等為其主要
    論據。訊據被告丁○○固坦承有開槍之事實，惟堅決否認有殺人之犯意，辯稱：
    伊並無要開槍打被害人，我的槍口均朝上，否則槍孔不會留在車頂，且我並未與
    甲○○謀議要殺人等語。惟查：同案被告甲○○於八十七年十月十五日經查獲時
    於警訊中供稱：「丁○○於八十七年八月三十日十七時許，開一部淺藍色自用小
    客車到我家來載我，他到我家之後，從腰際中拿了一支八厘米黑色制式手槍給我
    看，隨後即持槍一同尋找目標抽戀愛稅，‧‧‧我們鎖定Ｒ６－九四一五號自小
    客車上一對情侶，我就空手欲開駕駛座車門準備強盜被害人財物，而丁○○持槍
    由後車座進入被害人車上並開了一槍欲搶奪財物，惟被害人車子發動著，我這邊
    門又被鎖上，我一直用雙手拍打車門叫其不要開動車子，後被害人車子衝到小山
    坑下，我與丁○○便匆忙離開，陳某因不知如何弄破小指血流不止」、「因犯案
    當時我站在車外，只聽見車內有傳出槍聲，我一直呼叫丁○○不要開槍，因當時
    天色已晚很黑我看不見車內情形，事後丁○○在車上告訴我，剛才不知道開槍時
    ，有沒有打到人」等語（詳見臺灣臺中地方法院檢察署八十七年度偵字第二二六
    ○二號卷第十二頁、第十三頁），核與被告丁○○於八十七年十月十七日警訊供
    稱：「我向被害人射擊一槍，惟槍管膛炸，炸傷我右手小手指，血流不止，‧‧
    ‧因被害人反抗，在慌亂之中，我向該車上射擊一槍，因當時天色昏暗，我看不
    到有無打傷被害人」等語相符，果被告丁○○有殺人之意，應無於未確定有無傷
    害被害人即迅速逃離現場之理，且被害人戊○○、己○○二人一再指稱伊等並未
    反抗，則於被害人戊○○、己○○二人均未反抗之情況下，被告丁○○於近距離
    下，果有殺害被害人戊○○之意，應可輕易得逞，斷無射穿車頂之理（詳見本院
    八十八年十月二十九日上午十一時所製作之勘驗筆錄該車之車頂確遭子彈貫穿）
    ，是被告丁○○一再辯稱伊係槍口朝上且於慌亂中開槍並無殺人之意，應堪採信
    。再按被告丁○○於槍枝發生膛炸後，隨即匆忙逃離現場，若被告丁○○有殺人
    之意，斷無於被害人有二人之情況下僅射擊一槍後而於看不到有無打傷被害人之
    情況下即匆忙逃離現場之理，益證被告無殺人之故意。從而本部分依子彈之彈著
    點及被害人之行車狀況以及被告丁○○於開槍後在未能確定是否有傷及被害人之
    前即迅速逃離現場以觀，顯無積極證據足資證明被告丁○○有何殺人之故意，公
    訴意旨認被告丁○○尚涉有殺人未遂犯行，即有誤會，惟公訴意旨認本部分被告
    丁○○開槍犯行與前開論罪科刑之普通強盜犯行，有結合犯之一罪關係，爰不另
    為無罪之諭知。
據上論斷，應依刑事訴訟法第三百六十九條第一項前段、第三百六十四條、第二百九
十九條第一項前段，懲治盜匪條例第五條第一項第一款、第二項、第八條，槍砲彈藥
刀械管制條例第十一條第四項、第十二條第四項，刑法第十一條前段、第二十八條、
第五十五條、第二十六條前段、第三十八條第一項第二款，判決如主文。
本案經檢察官乙○○到庭執行職務。
中     華     民     國       八十九     年     九     月     二十一    日
                                  臺灣高等法院臺中分院刑事第三庭
                                        審判長法  官  方  艤  駐
                                              法  官  劉  連  星
                                              法  官  胡  忠  文
右正本證明與原本無異。
如不服本判決應於收受送達後十日內向本院提出上訴書狀，其未述上訴之理由者並
得於提起上訴後十日內向本院補提理由書（均須按他造當事人之人數附繕本）。
                                              書記官  粘  銘  環
中     華     民     國       八十九     年     九     月     二十二    日
附錄論罪科刑法條
懲治盜匪條例第五條
有左列行為之一者，處無期徒刑或七年以上有期徒刑：
一、意圖為自己或第三人不法所有，以強暴、脅迫、藥劑、催眠術或他法，致使不能
    抗拒，而取他人之物或使其交付者。
    前項第一款之未遂犯罰之。
槍砲彈藥刀械管制條例第十一條：
未經許可，製造、販賣或運輸第四條第一項第一款所稱其他可發射金屬或子彈具有殺
傷力之各式槍砲者，處五年以上有期徒刑，併科新臺幣一千萬元以下罰金。
未經許可，轉讓、出租或出借前項所列槍砲者，處三年以上十年以下有期徒刑，併科
新臺幣七百萬元以下罰金。
意圖供自己或他人犯罪之用，而犯前二項之罪者，處無期徒刑或七年以上有期徒刑，
併科新臺幣一千萬元以下罰金。
未經許可，持有、寄藏或意圖販賣而陳列第一項所列槍砲者，處一年以上七年以下有
期徒刑，併科新臺幣七百萬元以下罰金。
第一項至第三項之未遂犯罰之。
槍砲彈藥刀械管制條例第十二條：
未經許可，製造、販賣或運輸子彈者，處一年以上七年以下有期徒刑，併科新臺幣五
百萬元以下罰金。
未經許可，轉讓、出租或出借子彈者，處六月以上五年以下有期徒刑，併科新臺幣三
百萬元以下罰金。
意圖供自己或他人犯罪之用，而犯前二項之罪者，處三年以上十年以下有期徒刑，併
科新臺幣七百萬元以下罰金。
未經許可，持有、寄藏或意圖販賣而陳列子彈者，處五年以下有期徒刑，併科新臺幣
三百萬元以下罰金。
第一項至第三項之未遂犯罰之。
                                                                        Ｃ


司法院資訊處製作；財團法人民間司法改革基金會備份。
